【裁判字號】    97,交聲,3059
【裁判日期】    980105
【裁判案由】    違反道路交通管理處罰條例聲明異議
【裁判全文】
臺灣臺北地方法院交通事件裁定        97年度交聲字第3059號
原處分機關  臺北市交通事件裁決所
異  議  人
即受處分人  甲○○
上列受處分人因違反道路交通管理處罰條例事件，對於臺北市交
通事件裁決所民國九十七年十月二十八日所為之處分（原處分案
號：北市裁申字第裁二二－Ａ○七ＷＱＭ六○一號）聲明異議，
本院裁定如下：
    主  文
原處分撤銷。
甲○○不罰。
    理  由
一、原處分意旨略以：異議人即受處分甲○○人於民國九十七年
    七月十日九時二十九分許，將其所有車牌號碼八Ｂ－三六七
    一號自用小客車，停放在臺北市○○路○段與福州街路口之
    身心障礙專用停車位內，經臺北市政府警察局交通警察大隊
    員警舉發異議人有「於身心障礙專用停車位違規停車」之違
    規行為，爰依道路交通管理處罰條例第五十六條第一項第十
    款及違反道路交通管理事件統一裁罰基準及處理細則第四十
    三條、第四十四條、第六十七條之規定，裁處異議人罰鍰新
    臺幣（下同）一千二百元。
二、異議人聲明異議意旨略以：當天因為女兒嘔吐、腹瀉、高燒
    不退，便急忙開車至婦幼醫院，沒看到殘障車位之標誌，便
    匆匆忙忙把車停下等語。
三、按因避免自己或他人生命、身體、自由或財產之緊急危難而
    出於不得已之行為，不予處罰，行政罰法第十三條前段定有
    明文。
四、經查：
  (一)異議人確實於上揭時間，將其所有上揭自用小客車，停放於
    臺北市○○路○段與福州街路口劃設之「身心障礙者專用停
    車位」車格內，此為異議人所不否認，首堪認定。
     。
  (二)是本件之爭點即為：異議人上揭違規停車時，是否存有緊急
    避難之情事，而得以免責？茲論述如下：
  1.異議人於本院九十七年十二月十一日調查時到庭陳稱：九十
    七年七月十日前幾天，我的女兒鄭涵慧就因為輪狀病毒感染
    引發腸胃炎，到了九十七年七月十日當天，她發燒、嘔吐的
    症狀特別嚴重，有惡化的情形，當時只有我一個人可以照顧
    她，所以我就緊急開車把她送到婦幼醫院掛急診。我是急診
    完發現車子不見了，才知道是因為停在殘障停車格被拖吊等
    語綦詳（本院當日調查筆錄參照），並提出臺北市立聯合醫
    院婦幼院區（下稱婦幼醫院）診斷證明書一紙以資為證。
  2.經本院函調異議人之女鄭涵慧於婦幼醫院之病歷，發現異議
    人之女確實因發燒、腹瀉、嘔吐、咳嗽等症狀，於九十七年
    七月十日上午九時二分許，前往婦幼醫院急診，經診斷患有
    腸胃炎（輪狀病毒）、支氣管炎，於同日十一時三十五分許
    離院後，又於九十七年七月十一日因症狀未獲改善而住院（
    急診護理記錄上並記載案母主訴自禮拜三【按經查應為九十
    七年七月九日】始發燒），迄至九十七年七月十五日始出院
    ，此有病歷一份在卷可佐，核與異議人上揭陳述內容大致相
    符。
  3.本院審酌異議人之女鄭涵慧當時年僅一年九月，且有連續二
    至三日高燒不退、腹瀉、嘔吐、咳嗽之情，而輪狀病毒為小
    兒常見之傳染疾病，一有不慎，極易引發脫水、休克、抽搐
    、併發腸套疊，甚至危及生命之症狀，不可等閒視之，是本
    院認當時異議人之女確存有生命、身體猝遇危難，需緊急送
    醫救治之情形。又依異議人所述，當時除異議人以外，並無
    其他人得以照護異議人之女，是在該急迫之情形下，其立即
    開車將其女送至婦幼醫院急診，並擅自將上揭自用小客車停
    放於「身心障礙者專用停車位」車格內，堪認係為避免其女
    受到生命、身體危害之急難狀況而出於不得已之行為。揆之
    首揭說明，應該當行政罰法第十三條緊急避難之要件而得以
    阻卻違法，應不予處罰。
五、原處分機關認為異議人不依規定，於身心障礙專用停車位違
    規停車，事證明確，而依道路交通管理處罰條例第五十六條
    第一項第十款，裁處罰鍰一千二百元，固非無見，然並未注
    意行政罰上亦有緊急避難此一阻卻違法事由之適用。從而本
    件異議人之違規行為，應該當緊急避難要件而得以阻卻違法
    ，已如前述，原處分機關未予詳查，遽予裁罰，自有未恰，
    應認為本件異議為有理由，爰將原處分撤銷，另為異議人不
    罰之諭知。
據上論斷，應依道路交通案件處理辦法第二十條，裁定如主文。
中    華    民    國    98    年    1     月    5     日
                          交通法庭法  官  張詩芸
以上正本證明與原本無異。
如不服本裁定，應於送達後5 日內，向本院提出抗告狀。
                                  書記官  顏淑華
中    華    民    國    98    年    1     月    5     日


司法院資訊處製作；財團法人民間司法改革基金會備份。
